臺灣高等法院臺中分院刑事判決　　　　94年度上訴字第1577號
上　訴　人
即　被　告　甲○○
選任辯護人　盧志科律師
上列上訴人因違反毒品危害防制條例等案件，不服臺灣臺中地方
法院94年度訴字第717號，中華民國94年6月24日第一審判決（起
訴案號：臺灣臺中地方法院檢察署92年度偵字第22588號），提
起上訴，本院判決如下：
    主 　 文
原判決撤銷。
甲○○行使偽造私文書，足以生損害於他人，處有期徒刑壹年。
丞邦貨運有限公司托運單（一式三聯）上偽造之「陳建明」署押
枚（每聯壹枚）沒收。
    事 　 實
一、甲○○曾於民國九十二年間，因妨害風化案件，經臺灣高雄
    地方法院於九十二年八月十八日，以九十二年度簡字第二八
    六九號判處有期徒刑一年二月，緩刑三年確定。
二、緣有丙○○（臺灣臺中地方法院以九十四年度訴字第二八０
    六號案件審理中）於九十二年十月間，向綽號「雷仔」之男
    子購買液態第三級毒品愷他命一批，雙方達成買賣協議，「
    雷仔」遂於九十二年十一月間，向丙○○表示將以委託貨運
    行運送，再由丙○○赴貨運行領取方式交貨，丙○○為避免
    己身遭警查獲，遂委託甲○○代伊赴貨運行領取之，甲○○
    雖不知該批貨物內容，仍應允之，並於九十二年十一月十七
    日上午十時許，駕駛其向不知情的友人張明琴借用之車號Ｙ
    Ｕ－０５６３號自用小客車，並搭載不知情的友人孫政健、
    曾義銘（均經檢察官為不起訴處分確定），前往高雄市○○
    ○路十七號丞邦貨運有限公司高雄站領取該批以進口天然醋
    名義託運之九桶愷他命（淨重四萬六千六百三十四．Ｏ九公
    克、空包裝桶重一千九百三十五公克），因丙○○不親自領
    物，甲○○為此心生疑慮，乃基於行使偽造私文書的犯意，
    冒用「陳建明」名義，於丞邦貨運有限公司之托運單上冒簽
    「陳建明」署押（因一式三聯，是有三枚偽造署押），以示
    「陳建明」簽收貨物之意，而偽造「陳建明」名義之私文書
    ，並交付丞邦貨運有限公司人員而行使之，足以使外界誤認
    「陳建明」領取該批愷他命而足以生損害於「陳建明」，亦
    足生損害於丞邦貨運有限公司對託運貨物處理之正確性，嗣
    因法務部調查局航業海員調查處臺中站調查員前已接獲民眾
    的線報，並於前開第三級毒品愷他命入關之際起嚴密監控，
    而在甲○○利用不知情的孫政健、曾義銘將前開第三級毒品
    愷他命搬上車號ＹＵ－０５６３號自用小客車後車廂之際，
    當場逮捕甲○○，並查扣上該液態的第三級毒品愷他命九桶
    及甲○○所有與丙○○聯絡之電話號碼Ｚ00000000
    0號行動電話一具（含ＳＩＭ卡一張），因而查悉上情。
二、案經法務部調查局航業海員調查處臺中站報告臺灣臺中地方
    法院檢察署檢察官偵查起訴。
    理 　 由
一、訊據上訴人即被告甲○○於右揭事實坦承不諱，且被告並係
    在領得該批愷他命後旋經法務部調查局人員查獲，復有託運
    單影本附卷可參，被告冒用「陳建明」名義領取貨物，足以
    使外界誤認「陳建明」領取該批愷他命而足生損害於「陳建
    明」，亦足生損害於丞邦貨運有限公司對託運貨物處理之正
    確性，從而本案事證明確，被告犯行至堪認定。
二、核被告所為，係犯刑法第二百十六條、第二百十條之行使偽
    造私文書罪，被告偽造署押係偽造私文書行為之一部，偽造
    私文書後又持以行使，其偽造之低度行為為行使之高度行為
    ，爰不足論罪，原審以被告犯罪事證明確，予以論罪科刑，
    固有所本，然查本案尚無確切事證證明被告知悉其代領貨物
    係愷他命（詳后），原審法院認被告併有毒品危害防制條例
　　第四條第六項、第三項之運輸第三級毒品未遂犯行，並因與
  　所犯行使偽造私文書有牽連犯關係，而從一重依運輸第三級
    毒品未遂罪處斷，尚有未洽，而原審判決既有如上瑕疵，既
  　經被告上訴，即屬無可維持，應由本院予以撤銷改判，爰審
    酌被告犯罪之動機、手段等一切情狀，量處如主文第二項所
    示之刑示懲，丞邦貨運有限公司托運單（一式三聯）上偽造
    之「陳建明」的署押三枚（每聯一枚），係偽造之署押，應
    依刑法第二百十九條規定宣告沒收。
三、
  (一)公訴意旨另以：被告甲○○明知愷他命業經公告列為毒品危
    害防制條例第二條第二項規定之第三級毒品，不得持有及運
    輸，且係行政院公告管制進口之物品，不得私運進口，竟與
    自稱「徐建偉」之不詳姓名成年男子，共同基於運輸走私第
    三級毒品愷他命進入臺灣地區的犯意聯絡，由「徐建偉」先
　　委託不知情之成聯公司辦理進口、報關事宜，佯裝係進口天
  　然醋，事實上則混充液態愷他命計九桶，裝成四箱包裹，自
    菲律賓經香港運至臺中港入關後，由成聯公司委請不知情之
    丞邦公司運至指定之高雄市○○○路十七號丞邦公司高雄站
　　儲放，甲○○再於九十二年十一月十七日上午十時許，駕駛
  　其向不知情的友人張明琴借用之車號ＹＵ－０５６３號自用
    小客車，並搭載不知情的友人孫政健、曾義銘前往丞邦公司
    高雄站，由甲○○假冒「陳建明」的名義領取該批愷他命，
    因而遭查獲，因認被告另涉毒品危害防制條第四條第三項之
    運輸第三級毒品愷他命罪嫌及懲治走私條例第二條第一項之
    私運管制物品進口罪嫌，訊據被告則堅決否認有此犯行，並
  　以伊僅係受丙○○委託，到丞邦公司領取貨物，並未參與前
    開貨物自菲律賓經香港運至臺中港入關及由臺中港運至丞邦
　　公司高雄站的過程，亦不知該批貨物實係愷他命等語為辯。
  (二)按犯罪事實應依證據認定之，無證據不得認定犯罪事實；又
    不能證明被告犯罪者，應諭知無罪之判決，刑事訴訟法第一
    百五十四條第二項、第三百零一條第一項分別定有明文。再
    者，認定不利於被告之事實，須依積極證據，苟積極證據不
    足為不利於被告事實之認定時，即應為有利於被告之認定，
    更不必有何有利之證據；又認定犯罪事實所憑之證據，雖不
    以直接證據為限，間接證據亦包括在內；然無論直接或間接
    證據，其為訴訟上之證明，須於通常一般之人均不致於有所
    懷疑，而得確信其為真實之程度者，始得據之為有罪之認定
    ，業分經最高法院三十年上字第八一六號、七十六年臺上字
    第四九八六號著有判例可參，本件公訴意旨認被告涉有上揭
    運輸第三級毒品及懲治走私條例第二條第一項之私運管制物
    品進口罪嫌係以被告至丞邦貨運有限公司領取此批貨物時，
    不用徐建偉名義，卻冒用王建明名義領取之，可見被告明知
    所領取之物屬愷他命等情為據，然查：
  被告除於九十二年十一月十七日上午十時許，駕駛車號ＹＵ
　　－０５６３號自用小客車，前往丞邦公司領取第三級毒品愷
  　他命之際，為法務部調查局航業海員調查處臺中站調查員當
    場查獲之外，並無被告參與前開第三級毒品愷他命自菲律賓
    經香港運至臺中港入關及由臺中港運至丞邦公司高雄站過程
　　的積極事證，被告固冒用「陳建明」名義領取本案愷他命，
  　然尚不能逕推認被告知悉此愷他命係走私進口，丙○○已經
    調查局查獲並經檢察署起訴在案，經本院調閱丙○○案全卷
    ，丙○○固坦承本案愷他命係伊購買，惟否認有參與自菲律
    賓進口愷他命情事，並表示賣方即綽號「雷仔」男子係向伊
    表示貨物寄到高雄，伊遂託由被告領取等情，丙○○於其案
    件亦未曾稱被告知悉本件愷他命來自菲律賓輸入，是關於被
    告違反懲治走私條例及涉嫌自菲律賓運輸第三級毒品入境部
    分事證實有不足。
  丙○○經調查局查獲後，於歷次訊問固迭稱被告知悉所領取
    之物屬愷他命，然本案係因被告指述始查獲丙○○（偵辦本
    案之調查員丁○○亦證述係因被告甲○○之協助才逮獲丙○
    ○），丙○○對被告難免心存怨懟，尚不能逕以丙○○證詞
    認被告有運輸第三級毒品之主觀犯意，丙○○於臺灣臺中地
    方法院固曾稱「我向雷仔買Ｋ他命之事，甲○○知道，他也
    要買，並問我東西是否拿到了」、「甲○○自己也想向雷仔
    買」、「 (甲○○是否知悉所領的貨是愷他命？）知道」，
    於本院九十四年十一月九日審判則證述「我叫他去領我向朋
    友買的Ｋ他命」，是依丙○○於臺灣臺中地方法院及本院九
    十四年十一月九日辯論期日所述，被告本身有分得本案愷他
    命之意，是明確知悉所領取之物屬愷他命，然丙○○於本院
    九十四年十月三十日辯論期日又結證「我印象中在先前在台
    中時有跟他提過我有向一個菲律賓華僑的朋友買Ｋ他命，我
    曾講過這樣的話，我不知道他是否知道，我說我認識高雄一
    個朋友，我有跟他買Ｋ他命。」、「（你想買Ｋ他命時有跟
    他提過你買Ｋ他命？）沒有。」、「（他知道你要他領的東
    西是Ｋ他命？）我跟人家買時不曾跟他講過，後來我要叫他
    幫我領。」、「（你後來要他去領Ｋ他命時，你認為他是否
    知道裏面是Ｋ他命？）我不知道，我當時沒有跟他講裏面東
    西是Ｋ他命。」、「（你在你之案件檢察官訊問時，曾說領
    回來的東西，甲○○要分？）剛被抓時比較緊張，檢察官問
    我甲○○為何要幫我去領，我即說領回來他也要分，事實上
    他並沒有這樣講。剛開始我認為他可能亂講話，後來律師閱
    卷後，才知道他也沒有亂講，我現在講的是真的。」，有本
    院九十四年十月三十日審判筆錄可參，是依丙○○於本院最
    後審判程序所述，伊於託被告領貨時，並未明確向被告表示
    領取之物為愷他命，且伊於偵訊所述被告要分得愷他命云云
    ，係伊個人杜撰之詞，是丙○○所述關於本案被告究竟是否
    知悉領取物品為愷他命之重要情節，供詞前後歧異，既非無
    瑕疵可指，除有其餘確切事證，尚無從遽以推認被告犯行。
  又被告於遭調查局人員捕獲後，於調查人員利用伊誘捕丙○
    ○過程固曾於電話中向丙○○表示「（丙○○，譯文載徐建
    偉）喂，有狀況是不是？」、「（甲○○）對啊！對啊！我
    在全家便利商店裡面。」、「（丙○○）有狀況就是了？」
    、「（甲○○）對。」，是被告於電話中確有向丙○○示警
    之舉，惟被告於領貨後確經調查局查獲，被告向丙○○告知
    有狀況，亦符當時實境，不能排除被告於遭捕獲後，始知悉
    丙○○從事不法犯行，而生迴護之意始示警之可能性，難推
    認被告確有運輸愷他命之認識。
  又被告就於丞邦貨運有限公司託運單上偽簽「陳建明」姓名
    一節，被告稱係丙○○囑伊如此署名，丙○○於本院則否認
    之，二人各執一詞，並無客觀事證可供查證何人所述屬實，
    至被告不於託運單上簽真實姓名，固可認被告對領取之物是
    否合法有疑慮，但尚不足推斷其必知愷他命之情。
  又愷他命為毒品，本案被告領取愷他命數量不少，所可能涉
    及刑責甚重，被告如明知領取物品屬愷他命，是否會偕同尚
    非熟識之孫政健、曾義銘等案外人至貨運行領取之，致留追
    查跡證，亦顯非無疑。
  (三)綜上，本案並無充分明確事證證明被告知悉領取物品屬走私
    進口之愷他命，其所涉運輸第三級毒品及走私犯行並未達於
    通常一般之人均不致於有所懷疑，而得確信其為真實之程度
    ，此部分犯罪不能證明，惟依公訴意旨，被告此部分犯行與
    前揭經本院認定成罪部分具有牽連犯之裁判上一罪關係，本
    審判不可分原則，爰不另為無罪諭知，併此明。
據上論結，應依刑事訴訟法第三百六十九條第一項前段、第三百
六十四條、第二百九十九條第一項前段，刑法第二百十六條、第
二百十條、第二百十九條，判決如主文。
本案經檢察官乙○○到庭執行職務。
中　　華　　民　　國　　94　　年　　12　　月　　14　　日
              刑事第五庭  審判長法　官　袁　從　楨
                                法　官　郭　同　奇
                                法　官　姚　勳　昌
上列正本證明與原本無異。
如不服本判決應於收受送達後十日內向本院提出上訴書狀，其未
敘述上訴之理由者並得於提起上訴後十日內向本院補提理由書（
均須按他造當事人之人數附繕本）。
                                書記官　洪　麗　華
中　　華　　民　　國　　94　　年　　12　　月　　15　　日
附錄本案論罪科刑法條全文：
刑法第二百十六條：
行使第二百十條至第二百十五條之文書者，依偽造、變造文書或
登載不實事項或使登載不實事項之規定處斷。
刑法第二百十條：
偽造、變造私文書，足以生損害於公眾或他人者，處五年以下有
期徒刑。                                            　Ｉ
